臺灣臺中地方法院交通事件裁定　　　　 95年度交聲字第647號
原處分機關　交通部公路總局臺中區監理所豐原監理站
異　議　人
即受處分人　甲○○
上列受處分人因違反道路交通管理處罰條例案件，對於交通部公
路總局臺中區監理所豐原監理站於民國95年 7月21日所為之裁決
處分（豐監稽違字第裁63-Z00000000號）聲明異議，本院裁定如
下：
    主  文
原處分關於處異議人罰鍰之部分撤銷。
其餘異議駁回。
    理  由
一、原處分意旨認定：異議人有於民國95年2月9日下午 3時10分
    許前某時飲酒後，仍駕駛6J-381號營業貨運曳引車，行駛於
    道路上，嗣於該日下午 3時10分許，行經國道4號東向0.2公
    里處時，為警測得其血液中酒精濃度達126.1MG/DL，換算為
    呼氣酒精濃度達0.63MG/L而查獲，爰依道路交通管理處罰條
    例第35條第1項第1款、違反道路交通管理事件統一裁罰基準
    及處理細則之規定，處異議人新臺幣（下同）52,500元之罰
    鍰（已經異議人於95年 2月13日繳納），並吊扣駕照12個月
    。
二、異議意旨則以：異議人雖有酒後駕車之行為，然異議人業於
    其後，因同一事實，經移送臺灣臺中地方法院檢察署偵查後
    ，異議人同意向社團法人臺中市觀護協會繳納 5萬元，而由
    臺灣臺中地方法院檢察署檢察官於95年 3月28日以95年度偵
    字第5000號為緩起訴處分（於95年6月5日確定，現仍於緩起
    訴期間中），現異議人從電視上得知「一罪不兩罰」，爰請
    求退還原繳納之罰鍰，為此聲明異議等語。
三、相關之法令規定（95年2月9日適用）：
  (一)道路交通管理處罰條例第35條第1項第1款：「汽車駕駛人，
    駕駛汽車經測試檢定有下列情形之一者，處新臺幣1萬5千元
    以上 6萬元以下罰鍰，並當場移置保管該汽車及吊扣其駕駛
    執照1年；因而肇事致人受傷者，並吊扣其駕駛執照2年；致
    人重傷或死亡者，吊銷其駕駛執照，並不得再考領：一、酒
    精濃度超過規定標準」。
  (二)違反道路交通管理事件統一裁罰基準及處理細則、違反道路
    交通管理事件統一裁罰基準表（略）。
  (三)行政罰法第26條第1項、第2項：「一行為同時觸犯刑事法律
    及違反行政法上義務規定者，依刑事法律處罰之。但其行為
    應處以其他種類行政罰或得沒入之物而未經法院宣告沒收者
    ，亦得裁處之」、「前項行為如經不起訴處分或為無罪、免
    訴、不受理、不付審理之裁判確定者，得依違反行政法上義
    務規定裁處之」。
四、本院之認定：
  (一)經查，異議人有本件之酒醉駕車行為，為其所不否認，復有
    臺灣臺中地方院檢察署95年度偵字第5000號緩起訴處分書影
    本及本院依職權調得之臺灣高等法院被告前案紀錄表等在卷
    可稽，是異議人有此部分違規之事實，應足以認定。
  (二)惟就原處分機關處異議人以罰鍰之部分，異議人既已因同一
    事實，經同意向社團法人臺中市觀護協會繳納 5萬元後，由
    臺灣臺中地方法院檢察署檢察官於95年 3月28日以95年度偵
    字第5000號為緩起訴處分（於95年6月5日確定），異議人並
    已於95年7月21日匯款5萬元予社團法人臺中市觀護協會，現
    仍於緩起訴期間中，未經撤銷緩起訴處分等情，亦有前開資
    料及異議人提出之郵政國內匯款執據影本 1份附卷可稽，是
    異議人之獲得該緩起訴處分，顯非全無條件。而「緩起訴處
    分」既依刑事訴訟法第253條之2第 1項之規定，得命被告向
    公庫或指定之公益團體、地方自治團體支付一定之金額，性
    質與法院宣告緩刑或依認罪協商程序而判決時，得同時命被
    告應向公庫或指定之公益團體、地方自治團體支付一定之金
    額之情形無異（見刑法第74條第2項及刑事訴訟法第455條之
    2第1項），性質上具有刑罰之替代效果，於被告不依命令履
    行時，檢察官亦得撤銷緩起訴處分逕行起訴，此殊與不起訴
    處分之情形有別，況本件異議人已依檢察官之命令實際繳納
    罰金。而行政罰法第26條第 1項：「一行為同時觸犯刑事法
    律及違反行政法上義務規定者，依刑事法律處罰之。但其行
    為應處以其他種類行政罰或得沒入之物而未經法院宣告沒收
    者，亦得裁處之」之規定，雖未指明所謂「依刑事法律處罰
    」是否限於受法院為有罪宣告之情形，惟解釋上應包含具有
    替代刑罰效果之「緩起訴處分」情形在內。且「緩起訴處分
    」於用語及法律效果上，既與「不起訴處分」有別，行政罰
    法第26條第 2項之規定內容復為：「前項行為如經不起訴處
    分或為無罪、免訴、不受理、不付審理之裁判確定者，得依
    違反行政法上義務規定裁處之」，並未包含「緩起訴處分」
    之情形在內，是本院因認就原處分裁處之罰鍰部分，因行政
    罰法第26條第 1項前段適用之結果，應予撤銷，異議人就此
    部分之異議為有理由。至原處分裁處吊扣異議人駕照 1年之
    部分，則合乎道路交通管理處罰條例第35條第1項第1款之規
    定，並與行政罰法第26條第 1項後段之規定無悖，異議人雖
    未就此部分敘明異議理由，然解釋上既應認此部分亦在異議
    之範圍內，應認此部分之異議為無理由，予以駁回。
五、據上論斷，本件異議人之聲明異議，為一部有理由、一部無
    理由，應依道路交通案件處理辦法第19條、第20條前段，裁
    定如主文。
中　　華　　民　　國　　96　　年　　2 　　月　　28　　日
                    臺灣臺中地方法院交通法庭
                          法  官  鄧  敏  雄
上正本證明與原本無異
如不服本裁定，應於送達後五日內，向本院提出抗告狀。
                          書記官  黃  士  益
中　　華　　民　　國　　96　　年　　2 　　月　　28　　日
